【裁判字號】    97,抗,39
【裁判日期】    970124
【裁判案由】    本票裁定
【裁判全文】
臺灣臺北地方法院民事裁定                97年度抗字第39號
抗  告  人  技毅工程股份有限公司
兼  法  定
代  理  人  甲○○
抗  告  人  乙○○
相  對  人  中華商業銀行股份有限公司
法定代理人  丙○○
上列當事人間請求本票裁定事件，抗告人對於民國 96年9月20日
本院所為之96年度票字第78800號裁定提起抗告，本院裁定如下
：
    主  文
抗告駁回。
抗告程序費用新台幣壹仟元由抗告人連帶負擔。
    理  由
一、抗告人抗告意旨略以：相對人於民國94年9月8日收取抗告人
    技毅工程股份有限公司（下稱技毅工程公司）新台幣（下同
    ）40,000,000元，惟原裁定並未將該筆還款扣除，因相對人
    未計付系爭還款，致技毅工程公司溢付利息予相對人，且系
    爭本票並無約定按年息20%計算之利息，是原裁定關於利息
    之計算與法不合，且系爭本票並未記載發票日，雖於發票日
    欄位中之「月」欄旁記載「94、8、12」，惟本票之文義係
    採形式客觀主義，非從「推理」自由心證判斷，因此系爭本
    票並未記載發票日，應屬無效之票據，相對人主張之債權金
    額有謬誤，為此提起抗告，求為將原裁定廢棄等語。
二、本件相對人主張：其執有抗告人於95年8月22日簽發之本票1
    紙，內載金額為新台幣（下同） 100,000,000元，付款地在
    台北市，免除作成拒絕證書，到期日為 96年7月28日。詎於
    到期後經提示，僅獲支付部分款項，尚有47,826,580元及自
    96年7月28日起至清償日止按年利率20%計算之利息未獲付款
    ，為此爰依票據法第123條規定聲請裁定許可強制執行等情
    ，並據其提出本票1紙為據，原裁定予以准許，即無不合。
三、按執票人向本票發票人行使追索權時，得聲請法院裁定後強
    制執行，票據法第 123條定有明文。而發票人主張本票係偽
    造、變造者，於本票強制執行之裁定送達後20日內，得對執
    票人向為裁定之法院提起確認之訴，非訟事件法第 195條亦
    定有明文。次按本票執票人，依票據法第 123條規定，聲請
    法院裁定許可對發票人強制執行，係屬非訟事件，此項聲請
    之裁定，及抗告法院之裁定，僅依非訟事件程序，以審查強
    制執行許可與否，並無確定實體上法律關係存否之效力，如
    發票人就票據債務之存否有爭執時，應由發票人提起確認之
    訴，以資解決，殊不容於裁定程序中為此爭執；發票人縱對
    於簽章之真正有所爭執，法院仍應為准許強制行之裁定，此
    有最高法院57年台抗字第76號、56年台抗字第 714號、52年
    台抗字第 163號判例意旨可參。又法院於非訟事件不得為實
    體上之審查，故發票人縱有實體上之爭執，如主張本票係屬
    偽造，應另行提起確認之訴，法院仍應為准許本票強制執行
    之裁定，此參臺灣高等法院暨所屬法院83年度法律座談會民
    事類第48號研討結果即明。
四、經查，關於抗告人所指相對人提出本票所據之原因關係債權
    金額有誤一事，屬於系爭票據原因關係之債權多寡問題，依
    前開說明，為實體爭執事項，抗告人應另循提起訴訟確認等
    途徑以資解決，其所指事項本非本票裁定之非訟事件程序中
    所得審究，至於抗告人另辯稱系爭本票所擔保之債權關係，
    係展延自另紙未載發票日，亦未約定利息為年息20 %之本票
    債務關係，並提出另紙本票影本，謂另紙本票未依票據法第
    11 條第1項記載而屬無效票據，抗告人亦不得請求按年息20
    % 計息者，以抗告人所提出另紙本票影本既與相對人聲請本
    票裁定時所主張之本票影本不同，自僅須就抗告人所提出系
    爭本票之記載為審認，更無得據另紙本票記載之狀況即謂系
    爭本票有其所指無效情形存在之問題，且觀諸抗告人所提出
    系爭本票之內容，其上確有抗告人之簽名、印文，並已載明
    發票日為95年8月22日、到期日96年7月28日，及遲延利息為
    按相對人最高放款利率（即年息20%）計算等情，由形式上
    觀之，均具備本票應記載事項而合於票據法第120條規定，
    相對人執以對抗告人行使追索權，原審並據之為准予強制執
    行裁定，並無不合。從而，抗告意旨指摘原裁定不當，求予
    廢棄，實無理由，應予駁回。
五、據上論結，本件抗告為無理由，依非訟事件法第21條第 2項
    、第24條第1項、第46條、民事訴訟法第495條之1第1項、第
    449條第1項、第85條第2項，裁定如主文。
中    華    民    國    97    年    1     月    24    日
                  民事第五庭審判長法  官  翁昭蓉
                                  法  官  胡宏文
                                  法  官  林麗真
以上正本係照原本作成
本裁定除以適用法規顯有錯誤為理由，並經本院許可外，不得再
抗告。如提起再抗告，應於收受後10日內委任律師為訴訟代理人
向本院提出再抗告狀。並繳納再抗告費新台幣1,000元。
中    華    民    國    97    年    1     月    24    日
                                  書記官  李承翰


司法院資訊處製作；財團法人民間司法改革基金會備份。
